【裁判字號】    99,台上,1011
【裁判日期】    990225
【裁判案由】    偽造有價證券
【裁判全文】
最高法院刑事判決            九十九年度台上字第一０一一號
上  訴  人  台灣高等法院檢察署檢察官
被      告  甲○○
上列上訴人因被告偽造有價證券案件，不服台灣高等法院中華民
國九十七年二月二十二日第二審更審判決（九十六年度上更(一)字
第九四七號，起訴案號：台灣桃園地方法院檢察署九十四年度偵
字第一七一八二號、九十五年度偵緝字第三七三號），提起上訴
，本院判決如下：
    主  文
原判決撤銷，發回台灣高等法院。
    理  由
本件原判決以公訴意旨略稱：被告甲○○因與乙○○所經營之正
德商行有新台幣（下同）七百二十萬元之債務糾紛，乙○○遂於
民國九十四年四月十四日前往桃園縣八德市○○○路一六八巷十
二弄十四號被告住處，欲索討欠款，二人一言不合，被告即徒手
毆打乙○○，經乙○○報案後，二人均前往桃園縣政府警察局八
德分局大安派出所內協調，被告於協調過程中，為避免乙○○提
出傷害告訴，遂假意給付十五萬元之和解金，並基於意圖供行使
之用，偽造發票人「蔡忠吉」名義及身分證統一編號「Ｚ000
000000」之本票（下稱本件本票），行使、交付予乙○○
，以賠償其損害，足以生損害於「蔡忠吉」、乙○○、社會大眾
對於有價證券流通之信賴性及交易信用安全，乙○○亦因此陷於
錯誤，予以收執，因認被告涉犯刑法第二百零一條第一項之意圖
供行使之用，而偽造有價證券罪嫌等情。但經審理結果，認為被
告固冒用「蔡忠吉」名義簽發本件本票，並於其上附載不實之身
分證統一編號，然該本票上並未記載發票日，依票據法第十一條
第一項前段、第一百二十條第一項第六款規定，屬無效票據，被
告所為與偽造有價證券罪之構成要件不該當，因而撤銷第一審之
科刑判決，改判諭知被告無罪，固非無見。
惟查：(一)、原判決理由初稱：「被告既知『蔡忠吉』並非其本名
，亦非其使用之別名，竟於流通之有價證券發票人欄上冒用『蔡
忠吉』名字簽發該本票……顯屬偽造有價證券之行為」（見原判
決第二頁第十五行至第十九行），嗣則謂：「本件中系爭票據（
即本件本票）並未填載發票年月日，屬無效票據，故上訴人（被
告）並不該當偽造有價證券罪」（見原判決第二頁第二十六行、
第二十七行），關於被告本件所為究否屬偽造有價證券犯行，前
後理由之敘述互生齟齬，自嫌理由矛盾。(二)、「欠缺本法所規定
票據上應記載事項之一者，其票據無效」、「本票應記載左列事
項……六、發票年、月、日」，票據法第十一條第一項前段、第
一百二十條第一項第六款分別定有明文。原審依憑卷附本件本票
影本，認定被告所簽發之該紙本票係無效之票據，而不構成偽造
有價證券罪，雖非無據，但由該本票上所載：「NO 002254 」、
「憑票准於九十四年四月十五日無條件兌付……或其他指定人新
台幣拾伍萬（元）整，此致……」、「付款地：發票人蔡忠吉，
Ｚ000000000，地址：東勇北路一六八巷十二弄十四號
」等內容（見偵緝字第三七三號卷第二十一頁）觀之，似仍不失
為私文書之性質。原判決又謂：被告既知「蔡忠吉」非其本名及
別名，竟於本件本票發票人欄上冒用「蔡忠吉」名義，簽發該紙
本票等語。倘若無訛，被告是否涉犯偽造及行使偽造私文書罪？
如是，本件本票上所偽造之「蔡忠吉」署押應否依刑法第二百十
九條規定宣告沒收？即仍值詳酌。實情為何？為明真相，並基於
公平正義之維護，自有深入研求之必要。原審未進一步究明，並
於理由內為必要之說明，即遽為被告無罪之諭知，尚嫌速斷。檢
察官上訴意旨指摘原判決不當，非無理由，因原判決上述之違背
法令，影響於事實之確定，本院無可據以自為裁判，仍應將原判
決撤銷，發回原審法院更為審判。
據上論結，應依刑事訴訟法第三百九十七條、第四百零一條，判
決如主文。
中    華    民    國  九十九  年    二    月  二十五  日
                      最高法院刑事第六庭
                          審判長法官  謝  俊  雄
                                法官  陳  世  雄
                                法官  魏  新  和
                                法官  吳  信  銘
                                法官  施  俊  堯
本件正本證明與原本無異
                                      書  記  官
中    華    民    國  九十九  年    三    月    二    日
                                                     M

司法院資訊處製作；財團法人民間司法改革基金會備份。
